臺灣高等法院刑事判決　　　　　　　　　　　　　九十三年度上易字第一０七五號
　　上　訴　人　臺灣士林地方法院檢察署檢察官
　　上　訴　人
　　即　被　告　丁○○
右上訴人因被告竊盜等案件，不服臺灣士林地方法院九十一年度易字第八一九號，中
華民國九十三年四月二十八日第一審判決（起訴案號：臺灣士林地方法院檢察署九十
一年度偵字第四六七六號、第八六三八號），提起上訴，本院判決如左：
    主  文
原判決撤銷。
丁○○連續竊盜，累犯，處有期徒刑柒月；又行使變造駕駛執照，足生損害於公眾及
他人，累犯，處有期徒刑柒月，變造之甲○○駕駛執照上之丁○○照片壹幀沒收。應
執行有期徒刑壹年，變造之甲○○駕駛執照上之丁○○照片壹幀沒收。
    事  實
一、丁○○前有竊盜、侵占、脫逃、妨害兵役治罪條例、違反藥事法、麻醉藥品管理
    條例等多項前科紀錄，最近一次於民國（下同）八十五年間因侵占案件，經台灣
    士林地方法院以八十五年度自字第三一○號判處有期徒刑六月確定，復於八十六
    年間因妨害兵役治罪條例案件，經同院以八十七年度訴字第四二號判處有期徒刑
    七月確定，並經本院以八十七年度聲字第一七二七號裁定應執行有期徒刑一年，
    於八十八年七月二十一日假釋出獄，刑期至八十九年三月七日縮刑期滿執行完畢
    ，猶不知悔改，復基於意圖為自己不法之所有之概括犯意，先於八十九年七、八
    月間某日，在台北市○○路○段三０一巷附近，竊得丙○○所有，借予吳紘宇使
    用，車號為ＱＣＴ─一二三號之機車一輛，供己平日騎乘使用，吳紘宇嗣於九十
    年十一月間，在台北縣淡水鎮○○路一五六巷十六號之一前找回該機車，並於九
    十一年四月間陸續收到監理單位所寄發之交通違規罰單，始報警偵辦。繼之於九
    十一年六月間，以不明工具，拆下乙○○所有（登記為高榮輝名義），置於台北
    縣淡水鎮○○○街七一巷六號家門前，車牌號碼ＲＭ─０九八一號汽車車牌二面
    ，並將之裝置於其自用之三菱廠牌之汽車上使用，迄於同年七月間高榮輝收到交
    通違規罰單，始發現上揭車牌遭竊，因而報警處理。其又於九十一年八月九日晚
    間八時許，在台北縣淡水鎮竹圍附近，拾得甲○○所失竊並經丟棄之駕駛執照一
    張，遂將之侵占入己，並在臺北市○○路旁交付自己之照片與該駕照予邱昭榮，
    並與邱昭榮共同基於犯意聯絡，由邱昭榮將丁○○之照片換貼在甲○○之駕照上
    ，將變造後之駕照交付予丁○○使用，足生損害於甲○○及監理機關對於駕駛執
    照管理之正確性。嗣於九十一年八月十一日凌晨二時三十分許，丁○○駕駛懸掛
    高民喻所交付其兄高榮輝之ＲＭ─０九八一號車牌之小客車，行經台北市北投區
    ○○○路與自立路口經警盤查時，即持該變造之駕照供警查驗，為警當場發現，
    始查獲上情，並扣得前開變造駕照一張及車牌號碼ＲＭ─０九八一號汽車車牌二
    面。
二、案經台北市政府警察局北投分局移送台灣士林地方法院檢察署檢察官偵查起訴。
    理  由
一、訊據上訴人即被告丁○○對於其拾得被害人甲○○所失竊之駕照一張，並侵占入
    己，交付邱昭榮變造後供己使用，為警當場查獲之犯行供認不諱，雖矢口否認有
    出示變造駕照供警察查驗，及竊盜機車、汽車車牌之犯行，辯稱：伊未出示變造
    之駕照供警查驗，機車是吳紘宇賣給伊新台幣三千元，汽車車牌是向車主之弟弟
    高名喻借來，不是其偷竊而來云云。
二、然查：
（一）侵占及行使變造駕照部分：被告對於其拾得被害人甲○○所失竊之駕照並侵占
      入己之犯行供認不諱，並經被害人甲○○於警詢時及偵查中指述失竊駕照之情
      節甚詳，且有失竊報告及變造之駕照影本一張在卷可資佐證，事證明確，被告
      侵占離本人持有之物之犯行堪以認定。次查被告與邱昭榮如何變造駕照，業據
      被告於警詢時及偵查、原審及本院供述明確，核與證人邱昭榮即變造駕照者於
      原審調查時證述情節相符（見原審九十二年七月三十一日訊問筆錄第五至七頁
      ），又被告有出示變造駕照供警查驗，亦經證人劉文進即現場執行攔檢警察於
      審理時證述屬實（見九十三年四月七日審判筆錄第四至第六頁），再稽之被告
      於警詢時供稱：「（你為何要使用變造的駕照？你是否知道阿得（指邱昭榮）
      要幫你變造駕照？）因警方查獲時我身上都沒有證件，我就使用該駕照。我知
      道阿得要變造駕照」，於偵查中供稱：「（為何出示這張變造駕照？）因我自
      己駕照吊扣了」（見九十一年度偵字第八六三八號偵查卷第七頁、第三九頁背
      面）等語，足徵被告確有出示變造駕照供執行攔檢警察查驗無疑。是被告於審
      理時翻異前供，顯係卸責飾詞，不足採信。事證明確，被告行使變造駕照之犯
      行堪以認定。
（二）竊盜機車部分：被告如何於右揭時地竊取車號ＱＣＴ─一二三號輕機車及騎乘
      贓車多次交通違規等情，業據被害人丙○○於警詢及原審調查時指述甚詳，並
      於偵查中證述「（ＱＣＴ─一二三號車？）為我的，我買車後借給我乾弟吳紘
      宇使用，在吳使用期間因違規，有被開單及扣大牌，後吳到台中住一段時間，
      吳把車鎖在關渡家之樓下，後車不見了，亦不知道，直至我接到車子之紅單，
      才報案，我不認識丁○○，車八十九年買的」等語明確（見九十一年度偵字第
      四六七六號偵查卷第五四頁），核與證人吳紘宇於警詢時陳稱：「（因何事至
      本所製作筆錄？）因我乾姊丙○○所有之輕機車ＱＣＴ─一二三號借給我，卻
      遭人竊取」「（輕機車ＱＣＴ─一二三何時借你使用？在何處遭竊？）她約在
      八十八年九月借給我使用，因我在八十九年初時下台中，九十年初時回台北，
      但亦未回原住處，所以不知道何時遭竊，當時我是住在台北市○○路○段三Ｏ
      一巷正確門牌忘了，所以應該在該處被偷」「（經調閱監理站紀錄，八十九、
      九十年間輕機車ＱＣＴ─一二三係男子丁○○所騎乘並違規，該男子你是否認
      識？是否係你將該車借他使用？）以前見過幾次面，但是不熟，我並未將該車
      借他使用」「（輕機車ＱＣＴ─一二三現在是否仍為失竊中？）我們在九十年
      十一月左右已在淡水鎮○○路一五六巷十六之一號前自行找到該車」等情相符
      。證人吳紘宇於原審審理時，因所在不明而傳喚不到，有送達回證及拘票報告
      書在卷可稽，其於警詢時之陳述，與被害人丙○○指述情節吻合，應屬可信，
      且為證明被告犯罪事實之存否所必要，依刑事訴訟法第一百五十九條之三第三
      款之規定得為證據。又被告騎乘未懸掛車牌之ＱＣＴ─一二三號機車多次交通
      違規等情，亦經證人黃順良、陳仁廉即值勤警察於偵查中證述屬實，復有臺北
      縣政府警察局淡水分局九十一年四月一日北縣淡警刑字第0910005196號函、台
      北縣政府警察局舉發違反道路交通管理事件通知單影本七張、台北市政府警察
      局舉發違反道路交通管理事件通知單影本一張附卷可資佐證。另被告並未能提
      出與吳紘宇間買賣機車之相關證據供核，是其空言辯稱機車是吳紘宇賣給伊新
      台幣三千元云云，應屬卸責之詞，不足採信。事證明確，被告竊盜機車犯行堪
      以認定。
（三）竊盜汽車車牌部分：訊之被告雖矢口否認有何竊取汽車車牌之犯行，並辯稱：
      二面汽車車牌是車主弟弟高明喻主動拆下來借給其使用，非其竊取云云。但查
      系爭汽車車牌為高明德所有，但登記為高榮輝之名下，此有車籍資料在卷足憑
      ，並經乙○○、高榮輝供述在卷，即此，即便被告上揭所辯屬實，高明喻因非
      該汽車車牌之所有權人，焉有權利擅將之借予被告使用，此當為智慮健全之被
      告所明知；遑論被告右揭竊盜犯行業據告訴人乙○○及渠哥哥高榮輝指訴在卷
      ，並有交通違規單十張附卷及車牌二面扣案足憑。被告雖辯稱是車主高榮輝之
      弟弟高民喻借來云云，但查核與其於警訊中所供：係車主二兒子即綽號「阿牛
      」者主動看其車子沒有車牌，所以主動拔下來借給其云云（偵查卷第六頁反面
      、第九頁正面、第十一頁），亦與其於偵查中所供：是車主高榮輝的兒子「高
      民裕」借給其云云（偵查卷第三十八頁反面），均有所不符。按「兒子」與「
      弟弟」截然不同，一般人當不致混淆，衡情若果真有借用車牌之事，被告起會
      對於「高民裕」或「高民喻」之身分出現先後迥異之陳述？其所辯是否真實，
      已令人起疑。復查被告於偵查中曾陳稱：「高民裕」借車牌給其之事，車主乙○○也知道此事云云（偵查卷第三十八頁反面），。經查高民喻經原審多次傳
      拘無著，此有原審筆錄足參，第查告訴人乙○○於警訊、偵查中明確否認知悉
      此事，並陳稱車牌是遭竊等語（偵查卷第十六頁反面、第五十八頁反面），渠
      哥哥於偵查中亦大致為相同之供述。（偵查卷第十六頁反面、第十七頁正面）
      再查，雖高榮輝於原審曾供稱：渠弟弟高民喻好像認識被告云云（原審卷第四
      十九頁），但查渠同時指稱：渠收到紅單後曾問高民喻，他稱不知情，並答應
      報警處理，渠乃去報警等語（原審卷第五十頁）。另查車牌為警察機關判定車
      輛違規取締之重要憑藉，衡情一般人豈有主動借用車牌予他人，致渠本身或親
      人卻因此可能遭警方誤會交通違規或觸犯刑案之可能。綜上，被告上揭所辯，
      應無不足採。此部份事證明確，犯行堪以認定。
三、核被告拾獲甲○○之駕照據為己有之行為，係犯刑法第三百三十七條之侵占離本
    人所持有之物罪，被告與邱昭榮變造駕照後出示供警查驗之行為，係犯刑法第二
    百十六條、二百十二條之行使變造駕駛執照罪，變造之低度行為，應為行使之高
    度行為所吸收，不另論罪。被告竊取丙○○所有機車及乙○○所有登記為高榮輝
    名義之汽車車牌使用，皆係犯刑法第三百二十條第一項之竊盜罪。被告所犯侵占
    離本人所持有之物罪及行使變造駕駛執照罪，有方法結果之牽連關係，依刑法第
    五十五條之規定從一重之行使變造駕駛執照罪處斷。被告先後二次竊盜犯行時間
    緊接，手法雷同，所犯犯罪構成要件相同之罪名，應係基於概括之犯意反覆為之
    ，應依連續犯之規定論以一罪，並加重其刑。被告所犯行使變造駕駛執照罪及連
    續竊盜罪，犯意各別，行為互殊，罪名不同，應予分論併罰。被告曾有如犯罪事
    實欄所述之犯罪科刑執行情形，有本院被告全國前案紀錄表在卷可參。其受有期
    徒刑之執行完畢後，五年內再犯本件有期徒刑以上之罪，為累犯，應依刑法第四
    十七條規定加重其刑。
四、原審對於被告予以論罪科刑，固非無見。但查原審未經明察，認定被告竊盜汽車
    車牌部分之犯行無能經證明，顯有違誤。次查被告雖就變造駕照部分之犯行有與
    邱昭榮有犯意聯絡及行為分擔，但查無任何積極證據足資證明其就行使變造駕照
    之犯行復與邱昭榮有共犯之犯意聯絡或行為分擔，因此原審遽而認定被告就行使
    變造駕照部分之犯行亦與邱昭榮應成立共同正犯云云，亦有未合。又查被告素行
    惡劣，犯罪紀錄繁多，竟一再觸法敗壞社會秩序，且犯後藉詞狡辯，毫無悔意，
    原審竟予量處得易科罰金之輕刑，顯非適當。綜上，被告上訴否認犯行，並不足
    採。又查檢察官上訴指摘原審判決不當，經查原審判決確有上揭可議之處，即屬
    無可維持，應由本院加以撤銷改判。爰審酌被告曾有多次犯罪之紀錄，素行不佳
    ，年輕力壯，不事正途，一再違反亂紀，危害社會治安，及其犯罪之動機、手段
    及所得之不法利益，與犯罪後未能供認全部犯行，一再飾詞推諉，於本院審理時
    ，眼見辯解無法得逞，竟當庭咆哮耍狠，應對無狀，足見其犯後態度頑劣，應令
    入監所施以矯正，否則日後將繼續戕害社會等一切情事，分別量處如主文所示之
    刑，及定其應執行之刑。至扣案之變造駕照一張，其上丁○○照片係被告所有供
    犯罪所用之物，業據被告供明在卷，依刑法第三十八條第一項第二款規定宣告沒
    收。
五、據上論斷，應依刑事訴訟法第三百六十九條第一項前段、第三百六十四條、第二
    百九十九條第一項前段，刑法第五十六條、第三百三十七條、第二百十六條、第
    二百十二條、第三百二十條第一項、第五十五條、第四十七條、第三十八條第一
    項第二款、第五十一條第五款，罰金罰鍰提高標準條例第一條前段，判決如主文
    。
本案經檢察官周志榮到庭執行職務。
中　　　華　　　民　　　國　　九十三　　年　　　八　　　月　　  十  　　日
                              臺灣高等法院刑事第九庭
                                  審判長法  官　李　文　成
                                        法  官　官　有　明
                                        法  官　周　盈　文
右正本證明與原本無異。
不得上訴。
                                        書記官　余　姿　慧
中　　　華　　　民　　　國　　九十三　　年　　　八　　　月　　  十  　　日
附錄：本案論罪科刑法條全文
刑法第三百三十七條
意圖為自己或第三人不法之所有，而侵占遺失物、漂流物或其他離本人所持有之物者
，處五百元以下罰金。
刑法第二百十六條
行使第二百十條至第二百十五條之文書者，依偽造、變造文書或登載不實事項或使登
載不實事項之規定處斷。
刑法第二百十二條
偽造、變造護照、旅券、免許證、特許證及關於品行、能力服務或其他相類之證書、
介紹書，足以生損害於公眾或他人者，處一年以下有期徒刑、拘役或三百元以下罰金
。
刑法第三百二十條第一項
意圖為自己或第三人不法之所有，而竊取他人之動產者，為竊盜罪，處五年以下有期
徒刑、拘役或五百元以下罰金。
